【裁判字號】    95,交抗,1001
【裁判日期】    951229
【裁判案由】    違反道路交通管理處罰條例
【裁判全文】
臺灣高等法院交通事件裁定            95年度交抗字第1001號
抗  告  人
即受處分人  甲○○
上列抗告人因違反道路交通管理處罰條例案件，不服臺灣士林地
方法院，中華民國95年11月27日所為裁定（95年度交聲字第744
號），提起抗告，本院裁定如下：
    主  文
抗告駁回。
    理  由
一、按汽車駕駛人，駕駛汽車有不服從交通勤務警察或依法令執
    行交通指揮、稽查任務人員之指揮或稽查，而無其他處罰規
    定者，處新臺幣（下同）九百元以上一千八百元以下之罰鍰
    ；另汽車駕駛人，有違反道路交通管理處罰條例第六十條第
    二項第一款情形者，除依原條款處罰鍰外，並記違規點數一
    點，道路交通管理處罰條例第六十條第二項第一款及第六十
    三條第一項第一款分別定有明文。
二、異議人即受處分人甲○○因駕駛636-CB號營業小客車，於民
    國九十五年四月十八日上午九時十七分許，在臺北市○○○
    路，不服從交通勤務警察指揮及命其出示證件之稽查行為而
    拒絕提出任何身分證明，經警方逕行掣單舉發，受處分人於
    應到案日後一日到案，提出申訴，經原舉發機關調查後，仍
    認受處分人違規事實明確，逕依道路交通管理處罰條例第六
    十條第二項第一款，裁處一千八百元，並依同條例第六十三
    條第一項第一款記違規點數一點等情。
三、原裁定以：訊據受處分人固坦承有未遵守員警指示立即駛離
    上開地點，且於員警要求出示證件時，拒絕出示，逕行離去
    之事實，惟仍矢口否認有何違規情事，辯稱：案發地點本設
    有大客車及計程車臨時停車上下客專用牌，故我當時是合法
    停車，員警強制驅離，違法在先，我並未違規，故我認為員
    警亦不得向我要求出示行、駕照，因而拒絕，並無不法云云
    ，經查：
  (一)受處分人當日停車之處所乃係臺北市○○○路凱薩飯店前，
    設有大客車、計程車上下客臨時停車專用標誌之處所，業據
    受處分人自承在卷，且為證人即舉發員警張國倉於法院調查
    時結證屬實，當可認定。是本件系爭停車處所，顯然僅能供
    大客車、計程車為了上下乘客之目的使用，故該路段停車之
    時限應當以乘客一般情形合理上車、下車（包括上下行李）
    時間為據，而不能供作大客車、計程車計程車候客，長時間
    停放使用，甚為明確。受處分人於法院調查時已經自承：當
    天我係前往載客，但是客人說要進飯店拿東西，要我等一下
    ，我就在那邊停等等語，經核與證人張國倉於法院調查時結
    證：我當天之所以會示意受處分人離開，乃係因為我見到受
    處分人時，並未見有乘客上下受處分人之汽車，受處分人僅
    係空車停於該處等語相符，足見，受處分人當時停於該處，
    顯然並未單純讓乘客上下車而已，而係必須停等一段時間讓
    乘客回飯店拿東西，其性質已經屬於候客，而非上下客，顯
    然已經與該處設置目的相悖，受處分人已有違反道路交通管
    理處罰條例之行為在先，甚為明確。是員警上前以手勢指揮
    受處分人駛離，受處分人即有遵守之義務，乃其仍不遵員警
    指揮駛離，甚而於員警要求出示證件稽查時，仍率予拒絕，
    自有不遵守交通勤務警察依法指揮、稽查之違規，已甚明確
    。受處分人雖以前詞置辯，然查，現場標誌應該解為僅限於
    上下客使用，而不及於可停等乘客（另處理他事務）使用，
    已如前述，其徒憑己意，率將現場標誌解為可以供已經確定
    有乘客將搭乘之計程車停等乘客使用，已與該標誌設立意旨
    相左，而不足採。甚且，按道路因車輛或行人臨時通行量顯
    著增加，或遇突發事故，足使交通陷於停滯或混亂時，警察
    機關或執行交通勤務之警察，得調撥車道或禁止、限制車輛
    或行人通行，道路交通管理處罰條例第六條定有明文，可知
    ，交通勤務警察可以為了紓解交通，於交通現場權宜更改標
    誌、標線之內容，作出適合於現場之即時處分，甚為明確。
    證人張國倉於法院調查時已結證稱：當天我在忠孝西路執行
    交通勤務，發現凱薩飯店前面已經有大客車併排停車，所以
    判斷前面應該有車輛違規停車造成堵塞，所以我就想先去驅
    離那些違規的車輛，我去時，前面有三排計程車違規停車，
    我就上前驅離，他們都配合離開等語明確，而該路段係屬交
    通繁忙路段，時常有龐大之車流經過，亦為法院職務上所知
    之事項，可見，案發當時，員警亦係基於現場交通之需要，
    而判斷必須適時清空該路段之停放車輛，讓擁擠之車流迅速
    紓解，方才作出驅離之指揮手勢，當甚明確。是即便如受處
    分人所辯案發現場標誌可解為計程車仍可適度候客云云，然
    員警既然已經根據現場狀況作出手勢，而為權宜之處分，受
    處分人自然仍應遵守，不得再執該標誌之解釋內容，而拒不
    離開。更不應於不服從指揮後，員警上前查驗身分時，又率
    然拒絕出示證件，拒絕稽查甚明。受處分人所辯，顯然誤解
    法令，核屬事後卸責之詞，而不足採。本件事證明確，仍應
    依法論科。
  (二)按違反道路交通管理事件統一裁罰基準及處理細則中所定之
    裁罰基準，乃係區分受處分人違規後，是否有逾期到案，或
    逾期之日數以為不同裁罰數額之依據，此等裁罰基準，自係
    應認為在維護公平原則下，對行政機關裁量之內部限制。而
    依該基準表所定，違反道路交通管理處罰條例第六十條第二
    項，如於應到案日前到案並，依該基準，僅能處最低九百元
    之罰鍰，而逾應到案日十五日以內到案者，則應裁處一千二
    百元。然交通事件，受處分人並非均係對於處分機關之認事
    用法毫無意見，道路交通管理處罰條例既然規定，受處分人
    可以為申訴等行政救濟，則倘受處分人對於舉發事實有意見
    ，而有於到案日前或逾越到案日一定日數內提出申訴，此時
    受處分人已非逃避未到案可比，仍應解為已有到案，而依照
    上開基準表所定基準為裁罰。否則，只要提出申訴，不繳納
    罰鍰，就必定遭致最高額之罰鍰，顯然將使人民畏懼提出行
    政救濟，而有傷害交通事件違規行為人之行政救濟權利之虞
    。經查：由卷附舉發通知單記載可知，本件之應到日為九十
    五年五月三日，受處分人雖於該日期之前並未到案或提出申
    訴，然其已於九十五年五月四日將申訴書送達原舉發機關，
    亦有卷附申訴書上所蓋原舉發機關收文章可稽，足見，受處
    分人應該僅有逾越應到案日後一日隨即提出申訴，而可認已
    經到案。依照上開基準表之規定，即應裁處一千二百元，始
    為適法，原處分機關不察，逕以最高額裁罰，自有未洽。
  (三)受處分人確有於上開時、地不服從交通勤務警察稽查之違規
    行為，堪以認定，原處分機關據以裁罰，並無違誤，受處分
    人徒憑己見解釋法令，指摘員警違法云云，並非有理，然查
    ，原處分機關未遵照上開基準表之規定，逕行裁處受處分人
    最高額罰鍰，亦有未洽，本件受處分人異議雖無理由，然原
    處分既有上開可議之處，自應撤銷原處分，並依上揭規定及
    違反道路交通管理事件統一裁罰基準表之規定，裁處受處分
    人一千二百元，並記違規點數一點，以玆適法。
四、經核原裁定上開認事用法，洵無違誤。抗告意旨以當時車流
    量並不大，且我有說明乘客進去拿東西馬上就出來，非如員
    警所言並排三排，員警應提出相關證據證明車流量大等語。
    惟查，抗告人既坦承有未遵守員警指示立即駛離上開地點，
    且於員警要求出示證件時，拒絕出示，逕行離去等事實，抗
    告人拒絕稽查之違規事實既已明確，則當時之車流量縱如抗
    告人所辯並不大，亦無解抗告人之違規行為。又交通警察掣
    單舉發違反道路交通管理處罰條例所列之違規事實，本質上
    為行政處分，係公務員基於職務上之權力，依法就特定之具
    體事件所為之具公法上效果之單方行政行為，基於公務員為
    公法上行為具有公信力之原則，若無其他反證足以推翻，該
    行政處分當可被推定為真正，本此公信原則，立法者乃賦予
    行政機關制定違反道路交通事件統一裁罰標準及處理細則，
    使執勤警員得當機處分以達其維護交通秩序、安全之行政目
    的，反之，若謂公務員一切行政行為均需預留證據以證其實
    ，則國家行政勢必窒礙難行，據此，刑事訴訟法就犯罪證據
    有關之規定中與屬行政秩序罰之交通違規裁罰本質不合之部
    分，自不在準用之列，從而，抗告人既未就執勤員警之舉發
    有誤提出相關證據以供調查，本院經查亦無任何證據足資證
    明其有捏造事實違法取締之情事，則執勤員警本其維護交通
    秩序、安全職責所為之舉發，自應受到合法、正確之推定。
    另抗告人所提臺灣臺北地方法院九十五年交聲字第八三四號
    裁定書所示之個案內容與本案並不盡相同，自難據為有利抗
    告人之認定，附此敘明。抗告人仍執前開情詞指摘原裁定不
    當，為無理由，應予駁回。
據上論結，應依道路交通案件處理辦法第26條，刑事訴訟法第41
2條，裁定如主文。
中    華    民    國    95    年    12    月    29    日
                  刑事第五庭   審判長法  官  吳  敦
                                     法  官  張傳栗
                                     法  官  吳啟民
以上正本證明與原本無異。
不得再抗告。
                                     書記官  江采廷
中    華    民    國    96    年    1     月    4     日


司法院資訊處製作；財團法人民間司法改革基金會備份。
